臺灣桃園地方法院刑事判決　　　　　　　　　　　　　九十年度易字第二六四六號
　　公　訴　人　臺灣桃園地方法院檢察署檢察官
　　被　　　告　丙○○
右列被告因損害債權案件，茲經檢察官提起公訴（九十年度偵字第七九九號），本院
判決如左：
    主      文
丙○○債務人於將受強制執行之際，意圖損害債權人之債權，而處分其財產，處有期
徒刑伍月，如易科罰金，以佰元折算壹日。
    事      實
一、緣丙○○於民國（下同）八十八年間承受其子乙○○積欠甲○○互助會款及借款
    ，共計新臺幣（下同）三百七十萬元，約定分期開立支票及本票清償，詎丙○○
    自八十八年九月一日起開立之支票即陸續未獲兌現，甲○○遂先後於八十八年十
    月、十一月間，向本院聲請向債務人丙○○發支付命令，經本院分別以八十八年
    度促字第三六一三五號、八十九年度促字第七一一號發給支付命令，並分別於八
    十八年十一月二十四日、八十九年二月二十五日確定。詎丙○○為免甲○○向其
    追討，於收受支付命令後，明知將受強制執行之際，竟基於意圖損害債權人甲○
    ○債權之故意，於八十九年八月二十五日以夫妻贈與名義，將其所有坐落桃園縣
    中壢市○○段第一○五之四地號、第一○五之二地號土地及其上同段第二七七號
    建物，無償贈與其妻許陳錢妹，並於同年十一月十八日完成所有權移轉登記，致
    生損害於債權人甲○○之債權。
二、案經甲○○訴請臺灣桃園地方法院檢察署檢察官偵查起訴。
    理      由
一、訊之被告丙○○固對於右揭時地將其所有桃園縣中壢市○○段第一○五之四地號
    、第一○五之二地號土地及其上同段第二七七號建物，無償贈與其妻許陳錢妹，
    復為許應雄設定最高限額抵押權六百萬元之事實供陳不諱，並有上開土地及建物
    謄本及八十九年十一月十八日收件壢登字第四七九二一○號買賣登記，及八十九
    年十一月九日收件壢登字第四六七二九○號設定登記原案影本在卷可稽，惟辯稱
    ：無償贈與上開土地及建物是告訴人甲○○叫我這樣做的，他叫我向銀行借錢還
    他，但我已跳票無法借，他叫我換個名字再借向銀行借，因為移轉給我兒子需要
    贈與稅一百多萬，所以才贈與我妻子花了十二萬元，但最後因為我妻子年紀大，
    所以也無法向銀行借款云云。經查：
    (1)、告訴人先後於八十八年十月、十一月間，向本院聲請對被告丙○○發支付命
        令，經本院分別以八十八年度促字第三六一三五號、八十九年度促字第七一
        一號發給支付命令，並分別於八十八年十一月二十四日、八十九年二月二十
        五日確定之事實，業據告訴人甲○○供陳甚明，並有該支付命令、支付命令
        確定證明書各二份在卷可稽，是被告對告訴人甲○○負有清償借款之責任，
        堪予認定。
    (2)、被告雖辯稱：將上開土地及建物無償贈與許陳錢妹係告訴人甲○○授意云云
        ，惟為告訴人所否認並陳稱：「我完全不知情，也沒有提議如此，當時只是
        希望丙○○能夠還錢，否則應將土地及建物設定抵押給我」等語，衡情被告
        既有上開土地及建物為銀行提供擔保，銀行評估其土地及建物之價值，自會
        決定是否核貸及貸款之金額，縱如被告所言，因自己債信不佳，擔心銀行不
        願借款，而由他人出面向銀行借款，亦得提供自己之上開土地及建物作為擔
        保，無需如被告所言，將上開土地及建物過戶予第三人，是被告上揭所辯，
        實有違常情，尚難採信。
    (3)、又參以證人即承辦該筆贈與過戶之代書丁○○於偵訊中到庭證稱：「丙○○
        過戶予許陳錢妹，係因為債務問題，怕房子被銀行拍賣」等語，堪認被告將
        前開房地以贈與之名義，將前開房地所有權移轉於其配偶許陳錢妹，有損害
        債權人甲○○債權之犯意存在。
    (4)、況被告自承移轉過戶予許陳錢妹之後，並未曾向銀行申辦貸款程序，且當庭
        一再表明：除上開已過戶予許陳錢妹之土地及建物外，雖有其他田地，但均
        屬共有之土地，並無其他財產足供清償告訴人之債務等語，益徵被告於將受
        強制執行之際前，將前開土地及建物無償贈與給許陳錢妹，係為避免告訴人
        之追索，其損害債權人之意圖甚明。
    (5)、綜上各情所述，足認被告前開辯解係其卸責之飾詞，不足採信。是本件事證
        明確，被告前開犯行，堪予認定。
二、核被告丙○○所為，係犯刑法第三百五十六條之毀損債權罪。又被告於行為後，
    刑法第四十一條就易科罰金之規定，將原「犯最重本刑為三年以下有期徒刑以下
    之刑之罪，而受六月以下有期徒刑或拘役之宣告，因身體、教育、職業或家庭之
    關係，執行顯有因難者，得以一元以上三元以下折算一日，易科罰金」之規定，
    於九十年一月四日修正為刑法第四十一條第一項前段，修正後之新規定為「犯最
    重本刑為五年以下有期徒刑以下之刑之罪，而受六個月以下有期徒刑或拘役之宣
    告，因身體、教育、職業、家庭之關係或其他正當事由，執行顯有困難者，得以
    一元以上三元以下折算一日，易科罰金」，上開修正後之新規定已於九十年一月
    十日經總統公布，而於同年一月十二日生效施行，是被告行為後法律已有變更，
    經比較新舊法之結果，以修正後之新規定對被告較為有利，從而依刑法第二條第
    一項前段之規定，應適用裁判時即修正後之刑法第四十一條第一項前段之規定，
    附此敘明。爰審酌被告犯罪之動機、目的、手段，及其並無前科、品性良好，有
    臺灣高等法院被告全國前案紀錄表一份在卷可稽、智識程度、犯罪所生之損害，
    及犯罪後態度等一切情狀，量處如主文所示之刑，並諭知易科罰金之折算標準，
    以資懲儆。
據上論斷，應依刑事訴訟法第二百九十九條第一項前段，刑法第二條第一項前段、第
三百五十六條、修正後第四十一條第一項前段，罰金罰鍰提高標準條例第一條前段、
第二條，判決如主文。
本案經檢察官蔡正雄到庭執行職務。
中      華      民      國    九十一    年      八      月      一      日
                                      臺灣桃園地方法院刑事第六庭
                                          法  官    游  紅  桃
右正本證明與原本無異。
如不服本判決，應於判決送達後十日內向本院提出上訴狀（應附繕本），上訴於臺灣
高等法院。
                                          書記官    王  元  宏
中      華      民      國    九十一    年      八      月      七      日
附論罪科刑依據之法條：
刑法第三百五十六條
債務人於將受強制執行之際，意圖損害債權人之債權，而毀壞、處分或隱匿其財產者
，處二年以下有期徒刑、拘役或五百元以下罰金。
